【裁判字號】    98,交聲,2958
【裁判日期】    980915
【裁判案由】    交管條例聲異
【裁判全文】
臺灣板橋地方法院交通事件裁定        98年度交聲字第2958號
原處分機關  交通部公路總局臺北區監理所板橋監理站
異  議  人
即受處分人  信鑫交通有限公司
代  表  人  甲○○
上列異議人即受處分人因違反道路交通管理處罰條例案件，對於
交通部公部總局臺北區監理所板橋監理站於民國98年8 月3 日所
為之板監裁字第裁41-C00000000號處分（原舉發案號：北縣警交
字第C00000000 號），聲明異議，本院裁定如下：
    主  文
異議駁回。
    理  由
一、原處分意旨略以：異議人即受處分人信鑫交通有限公司於民
    國98年3 月12日16時35分許，騎乘車號196-BMV 號重型機車
    ，在臺北縣中和市○○路190 號，有「機器腳踏車，不在規
    定車道行駛」之違規行為，經臺北縣政府警察局中和第一分
    局掣單逕行舉發，遂依道路交通管理處罰條例第45條第13款
    裁處罰鍰新臺幣（下同）1,800 元。
二、聲明異議意旨略以：異議人已於98年2 月24日，對板橋國慶
    郵局投遞股，提出更改投遞地址申請，沒有收到違規通知繳
    款單，為此向法院提出異議，請求撤銷原處分等語。
三、按機器腳踏車行駛之車道，應依標誌或標線之規定行駛，道
    路交通安全規則第99條第1 項定有明文。又機器腳踏車，不
    在規定車道行駛者，處六百元以上一千八百元以下罰鍰，並
    記違規點數一點，道路交通管理處罰條例第45條第13款、第
    63條第1 項第1 款復有明定，而違規記點處分之實益，乃在
    於累積達一定點數後可執行吊扣或吊銷駕駛執照之處分，如
    受處分人為法人，因並無駕駛執照可供吊扣吊銷，自無於處
    分時另記違規點數之必要。次按道路交通管理處罰條例所稱
    之汽車，依該條例第3 條第8 款規定，係包括機器腳踏車在
    內。次按「送達，於應受送達人之住居所、事務所或營業所
    為之。但在行政機關辦公處所或他處會晤應受送達人時，得
    於會晤處所為之。」、「於應送達處所不獲會晤應受送達人
    時，得將文書付與有辨別事理能力之同居人、受僱人或應送
    達處所之接收郵件人員。」、「送達，不能依前二條規定為
    之者，得將文書寄存送達地之地方自治或警察機關，並作送
    達通知書兩份，一份黏貼於應受送達人住居所、事務所、營
    業所或其就業處所門首，另一份交由鄰居轉交或置於該送達
    處所信箱或其他適當位置，以為送達。前項情形，由郵政機
    關為送達者，得將文書寄存於送達地之郵政機關。寄存機關
    自收受寄存文書之日起，應保存三個月。」行政程序法第72
    條第1 項、第73條第1 項、第74條分別定有明文。
四、經查：
（一）異議人信鑫交通有限公司所有車號196-BMV 號重型機車，
      於98年3 月12日16時35分許，在臺北縣中和市○○路190
      號為臺北縣政府警察局中和第一分局員警逕行舉發不在規
      定車道行駛乙節，有舉發違反道路交通管理事件通知單、
      違規查詢報表各1 份暨違規採證照片1 張在卷可稽，是異
      議人確有上開違規屬實，堪予認定。
（二）前揭舉發違規通知單暨採證照片業經原舉發單位即臺北縣
      政府警察局於98年4 月2 日以掛號郵件郵寄至異議人之車
      籍地址即臺北縣土城市○○路41巷6 弄21號3 樓，嗣因無
      人簽收，郵退原舉發單位，原舉發單位乃依違反道路交通
      管理事件統一裁罰基準及處理細則第5 條及行政程序法第
      74條規定，將違規單寄存於送達地之郵政機關即土城平和
      郵局，已依法完成寄存送達等情，有異議人之車籍資料查
      詢表、交通部公路總局臺北區監理所板橋監理站98年7 月
      28日北監板四字第0982005843號函、臺北縣政府警察局送
      達證書影本各1 份在卷可憑，且依上開行政程序法第74條
      規定，應以寄存之日期視為收受送達之日期，發生送達之
      效力（法務部法律字第0920026106、0920034228、093001
      4628號函意旨參照）。是以異議人雖未實際接獲舉發通知
      單，惟原舉發單位既係依上開法定程序送達，自已發生合
      法送達之效力，不因異議人實際上有無收受而有所異。從
      而，本件舉發通知單既經寄存於送達地之郵政機關，依行
      政程序法第74條第2 項規定，即生送達之效力。
（三）異議人雖以前詞置辯，然按汽車所有人名稱、住所等如有
      變更，應向公路監理機關辦理登記，為道路交通安全規則
      第23條第1 項所明定。且基於便民原則，因應社會現況，
      交通部公路局另訂定公路監理電腦系統車輛車籍及駕駛人
      駕籍增設「通信地址」欄位作業注意事項，依該注意事項
      第1 條、第2 條、第5 條、第6 條規定，因應車主、駕駛
      人之需要，准予車主、駕駛人於公路監理電腦系統車籍及
      駕籍檔中增列通信地址，以利公路監理機關各項通知單之
      寄達。是異議人因未居住於戶籍地址而未受通知，雖其於
      98年2 月4 日曾向板橋國慶郵局申請將郵件改投板橋郵政
      14-87 號信箱，惟異議人並未向公路監理機關申請或陳報
      通訊地址，亦未變更其車籍登記，其僅向郵局申請信件更
      改投遞地址，效力自不及於裁決機關，於法亦無拘束裁決
      機關之效力。是異議人因未向公路監理機關申請增列通信
      地址亦未變更其車籍登記，致未能收受上開舉發通知單，
      應屬可歸責於己之事由，故其因此所生之不利益，本應由
      其自行承擔。異議人上開所辯，自非有據，應予駁回。
五、綜上所述，異議人於前揭時、地，確有騎乘機車不在規定車
    道行駛之違規行為，堪予認定。原處分機關據此以異議人逾
    應到案日期60日以上，參酌違反道路交通管理事件統一裁罰
    基準及處理細則之規定，裁處異議人罰鍰1,800 元，於法並
    無不當之處，本件異議為無理由，應予駁回。
據上論結，應依道路交通案件處理辦法第19條，裁定如主文。
中    華    民    國    98    年    9     月    15    日
                  交通法庭  法  官  李君豪
以上正本與原本無異。
如不服本裁定，應於送達後5 日內向本院提出抗告狀。
                            書記官  金和國
中    華    民    國    98    年    9     月    15    日


司法院資訊處製作；財團法人民間司法改革基金會備份。
